臺灣新竹地方法院民事簡易判決　　　　100年度竹簡字第241號
原　　　告　胡景期
原　　　告　鄭雅云
被　　　告　林鏡鎔
訴訟代理人　吳金棟律師
上列當事人間損害賠償等事件，本院於民國100年11月4日辯論終
結，判決如下：
    主  文
原告之訴駁回。
訴訟費用由原告負擔。
    事實及理由
甲、程序部分
    本件被告經合法通知，未於最後之言詞辯論期日到場，核無
    民事訴訟法第386條所列各款情形，爰依原告之聲請，由其
    一造辯論而為判決。
乙、實體部分
壹、原告主張：
一、原告門牌號碼新竹市○○街79號房屋與被告所有新竹市○○
    街77號之7層樓透天房屋相毗鄰，被告之房屋係作出租套房
    使用，其內部因水管線路設計不當，於承租之房客洗澡或使
    用熱水時，啟動頂樓之抽水馬達增加水流衝擊力，水在水管
    裡經過加壓後產生水流激盪聲（水錘效應），該聲響穿過牆
    壁，侵入鄰宅即原告所居住之79號房屋，長期下來造成原告
    夜難成眠，原告鄭雅云因長期失眠及精神壓力，罹患憂鬱症
    、暈眩症等身心疾病，多次前往醫院掛急診，原告胡景期亦
    因長期睡眠不足，導致日間工作精神不濟，情緒不佳，身體
    健康受損，人格權受有損害。原告於97年間曾就上開噪音問
    題提起民事訴訟，當時被告將一樓抽水馬達改成靜音馬達後
    ，於97年9月至99年6月之期間，即不再傳出系爭水流聲，惟
    自99年6月以後系爭水流聲復再傳出，幾經電話聯絡被告出
    面協調處理，被告均不理睬。而原告因上開噪音問題導致情
    緒緊張、失眠、暴躁不安、神經衰弱，已長達4年，實痛苦
    不堪，原告鄭雅云更因此罹患憂鬱症，是被告所有之77號房
    屋所產生之噪音，顯已侵害原告等之身體權，被告自應賠償
    原告等因此所受之損害。
二、又系爭水流聲所產生之噪音並非無法排除，如被告能將頂樓
    之熱水鍋爐架高，將馬達移除，不要再靠馬達加壓，改以自
    然下水方式供水，即可改善噪音。或於加壓馬達之進水口及
    出水口裝設水流減速器（減壓器），如此噪音最少亦可減少
    七至八成。
三、被告雖一再稱系爭水流聲經新竹市環保局檢測鑑定結果，並
    未超過噪音管制標準等語搪塞，惟新竹市環保局檢測結果，
    系爭水流聲雖低於噪音管制標準，但已接近管制標準之上限
    ，長期下來原告仍無法忍受。是被告上開辯詞，並無足取。
四、爰聲明：
（一）被告就門牌號碼新竹市○○街77號房屋之抽水、熱水及頂
      樓加壓馬達設備所生之水流聲，禁止侵入門牌號碼新竹市
      ○○街79號之房屋。
（二）被告應給付原告胡景期新台幣10萬元。
（三）被告應給付原告鄭雅云新台幣10萬元。
貳、被告未於最後言詞辯論期日到庭，據其先前書狀及到庭所為
    陳述、聲明略謂：
一、原告前於97年間即曾就系爭水流聲問題提起損害賠償訴訟（
    本院97年度竹東小調字第89號），當時經新竹市環境保護局
    測試結果，水流聲皆未達噪音管制標準值（70分貝）。另本
    件訴訟進行中，多次經鑑定單位於100年7月7日上午10時及
    同年8月30日上午、同年9月6日晚間進行噪音測試結果，亦
    皆未達取締標準（高頻70分貝、低頻35分貝），是尚難認被
    告所有之77號房屋所產生之水流聲響已對原告產生侵害，故
    原告起訴請求被告賠償其損害，即無理由。
二、又被告於本件訴訟進行中，已更換抽水馬達並將瓦斯熱水器
    更換為電熱水器，另於一樓衛浴室增設水鎚控制器（減速設
    備），上開處置對於水流噪音之改善，均有相當助益，且原
    告亦表示噪音問題確有改善，則原告仍為本件請求，即屬無
    據。
三、至原告鄭雅云主張其因系爭水流聲而罹患憂鬱症云云，惟原
    告鄭雅云並未舉證證明其所罹病症係因系爭水流聲所引起，
    亦未說明係自何時發病、是否因本件水流噪音而加重症狀及
    其間有無相當因果關係，則原告空言主張，自難採據。
四、綜上，本件原告既無法舉證證明受有何種損害及該損害與系
    爭水流聲間之因果關係，且經鑑定結果系爭水流聲均未達噪
    音取締標準，另被告亦已二度更換、增設相關設備以改善噪
    音，則原告依民法第793條及第195條之規定，起訴請求被告
    排除侵害及賠償其所受損害，均為無理由。並聲明：原告之
    訴駁回。
、兩造不爭執之事項：
一、兩造為鄰居，原告所有之門牌號碼新竹市○○街79號房屋之
    四層半房屋與被告所有之門牌號碼77號之七層房屋隔壁相鄰
    。
二、被告所有坐落新竹市○○街77號房屋之抽水及熱水器設備使
    用時，啟動頂樓加壓馬達增加水流衝擊力，使熱水器水頭壓
    力加強加溫，造成水管內產生水流激盪回音聲。
肆、本件之爭點：
一、被告所有門牌號碼新竹市○○街77號1至7樓房屋之抽水、熱
    水及頂樓加壓馬達設備所生水流聲（即本案水流聲）是否構
    成民法第793條規範之非輕微喧囂情形？原告要求被告排除
    該水流聲有無理由？
二、原告請求損害賠償有無理由？
伍、本院之判斷：
一、按土地所有人於他人之土地、建築物或其他工作物有瓦斯、
    蒸氣、臭氣、煙氣、熱氣、灰屑、喧囂、振動及其他與此相
    類者侵入時，得禁止之。但其侵入輕微，或按土地形狀、地
    方習慣，認為相當者，不在此限，民法第793條定有明文。
    至於如何程度之氣響、喧囂、振動等之侵入，可認為係輕微
    或認為相當者，除參酌土地形狀、地方習慣外，並應依一般
    社會觀念綜合判斷，是否為鄰地所有人所能忍受之程度而決
    定之。
二、經查，本原告雖主張，被告所有77號房屋使用人使用熱水時
    ，啟動頂樓加壓馬達增加水流衝擊力，使熱水器水頭壓力加
    強加溫，造成牆壁內水管產生水流激盪回音聲（水錘效應）
    ，該噪音侵入原告所居住之79號房屋，嚴重干擾原告日常生
    活及睡眠，使原告精神及健康受損云云。惟查：
  (1)兩造之建物新竹市金街77、79號屬於新竹市第三類噪音管制
    區，本案為馬達抽水產生之噪音，抽水馬達為新竹市政府依
    噪音管制法第9條第1項第6款公告之不得超出噪音管標準設
    施，其噪音管制標準適用噪音管制標準第8條規定，有新竹
    市環境保護局100年7月13日竹巾環二字第1000013940號函暨
    附件新竹市政府公告在卷可稽（本院卷(一)第166-168頁）。
    而中央主管機關依噪音管制法授權所訂定之噪音管制標準（
    見本院卷(二)第31頁），係為達行政上有效管理、取締所設之
    客觀標準，係取統計學上之平均值為基準，雖不等同於一般
    人或聽覺較敏銳之人可容忍之標準，惟仍不失為一個客觀上
    可以參考、比較之標準。依噪音管制標準第8條規定，第三
    類噪音管制區之噪音管制標準為：低頻噪音日間時段為40分
    貝、晚間時段為40分貝、夜間時段為35分貝、全頻噪音日間
    時段為70分貝、晚間時段為60分貝、夜間時段為50分貝（日
    間時段為上午七時至晚上八時，晚間時段為晚上八時至十一
    時，夜間時段為晚間十一時至翌日上午七時，見噪音管制標
    準第二條第五款）。
  (2)本院於100年1月31日下午履勘現場，並會同新竹市環境保護
    局人員測量現場噪音值，經檢測結果，79號二樓房間內之全
    頻噪音為33.6間為分貝，低頻噪音為29.2分貝，二樓客廳全
    頻噪音為49.9分貝，低頻噪音為36.4分貝，二樓浴室全頻噪
    音為48分貝，低頻噪音為26分貝（浴室寬度為1.6米，不足
    應測試空間寬度2米，測試數據僅供參考），有本院勘驗筆
    錄及檢測結果資料各在卷可稽（本院卷(一)第79頁以下、第87
    頁以下），上開時間為日間時段，所測得之噪音值均未逾管
    制標準。
  (3)嗣本院再囑託新竹市環境保護局分時段（日間、晚間、夜間
    ）測試現場管壁回音及水流聲噪音之全頻、低頻均能音量為
    何，經新竹市環保局100年9月15日竹市環空字第1000202222
    號函覆有關本案噪音檢測鑑定說明如下（見本院卷(二)第1頁
    ）：
    100年8月31日上午，金山街79號民宅客廳量測整體噪音均
      能音量為52.2分貝，背景均能音量為50.1分貝，符合本市
      第三類噪音管制區公告設施（抽水馬達）噪音均能音量日
      間管制標準（70分貝）。
    100年8月31日上午，金山街79號民宅客廳量測整體低頻噪
      音均能音量為34.9分貝，背景低頻均能音量為33.6分貝，
      符合本市第三類噪音管制區公告設施（抽水馬達）低頻噪
      音均能音量日間管制標準（40分貝）。
    100年9月6日晚間，金山街79號民宅客廳量測整體噪音均
      能音量為49.8分貝，背景均能音量為49.9分貝，符合本市
      第三類噪音管制區公告設施（抽水馬達）噪音均能音量晚
      間管制標準（60分貝）。
    100年9月6日晚間，金山街79號民宅客廳量測整體低頻噪
      音均能音量為36.8分貝，背景低頻均能音量為34.9分貝
      ，符合本市第三類噪音管制區公告設施（抽水馬達）低頻
      噪音均能音量晚間管制標準（40分貝）。
    100年9月6日夜間，金山街79號民宅客廳量測整體噪音均
      能音量為43.6分貝，背景均能音量為47.9分貝，符合本市
      第三類噪音管制區公告設施（抽水馬達）噪音均能音量夜
      間管制標準（50分貝）。
    100年9月6日夜間，金山街79號民宅客廳量測整體低頻噪
      音均能音量為30.0分貝，背景低頻均能音量為33.1分貝
      ，符合本市第三類噪音管制區公告設施（抽水馬達）低頻
      噪音均能音量夜間管制標準（35分貝）。
    受金山街交通噪音影響，其中部分晚間及夜間時段，整體
      噪音均能音量小於背景均能音量（該局100年9月19日竹市
      環空第1000202246號函，將原函所載「整體噪音均能音量
      大於背景均能音量」，更正為「整體噪音均能音量小於背
      景均能音量」）。
  (4)上開二次檢測結果，原告建物內之噪音值均未逾噪音管制標
    準所設之限制，且低於管制標準相當之差距，再者，因兩造
    之房屋面臨金山街，受交通噪音之影響，部分晚間及夜間時
    段之背景均能音量甚至大於整體噪音均能音量，且背景均能
    音量與整體噪音均能音量之數值甚為接近（見上開新竹市環
    保局100年9月15日函），足認周遭環境中本有相當程度之噪
    音存在，與被告建物牆壁內水管傳來水流衝擊所產生之噪音
    ，音量上已甚接近。亦另參以本院第二次囑託新竹市環境保
    護局分時段（日間、晚間、夜間）至現場測試噪音數值時，
    原告僅請求測試客廳，並未請求測量房間內之噪音值，且其
    自承因房間之音量比較小，客廳之音量比較大，訴訟上是採
    取對其有利之方式測試等語（見本院100年10月7日言詞辯論
    筆錄），足認房間內之噪音更低於客廳之噪音。另參酌被告
    於本件訴訟起訴後，已依台灣省水利技師公會之技師建議，
    加裝水鎚抑制器（見本院卷(二)第28頁），原告亦自承經加裝
    水鎚抑制器後，噪音確有變小（見本院卷(二)第30頁反面），
    足認被告方面對改善噪音問題，亦已付出相當之努力等情，
    本院認為被告建物牆壁內之水管產生水流激盪回音所生之噪
    音，雖侵入原告所居住之79號房屋，惟其程度尚屬輕微，並
    無逾越一般相鄰關係所有人所能忍受之範圍。
三、從而，原告依據民法第793條規定及侵權行為之法律關係，
    請求禁止被告建物之噪音侵入其建物，並主張其人格權受有
    侵害，請求損害賠償，尚非有理，應予駁回。
四、因本案事證已臻明確，兩造其餘主張陳述及所提之證據，均
    與判決結果不生影響，爰毋庸一一論列，附此敘明。
五、結論：原告之訴為無理由，依民事訴訟法第385條第1項前段
    、第78條、第85條第1項前段，判決如主文。
中    華    民    國  100    年    11    月    18    日
                  新竹簡易庭法  官  彭洪英
以上正本係照原本作成。
如對本判決上訴，須於判決送達後 20 日內向本院提出上訴狀。
如委任律師提起上訴者，應一併繳納上訴審裁判費。
中    華    民    國   100    年    11    月    18    日
                            書記官  嚴翠意